【裁判字號】    98,交簡上,103
【裁判日期】    981223
【裁判案由】    過失傷害
【裁判全文】
臺灣高雄地方法院刑事判決           98年度交簡上字第103號
上  訴  人  臺灣高雄地方法院檢察署檢察官
上  訴  人
即  被  告  丁○○
選任辯護人  葉銘進律師
上列上訴人因過失傷害案件，因不服本院97年度審交簡字第2189
號，中華民國98年3 月13日刑事簡易判決（檢察官聲請簡易判決
處刑案號：97年度偵字第7936號），本院判決如下：
    主  文
原判決撤銷。
丁○○犯過失致人重傷罪，處有期徒刑肆月，如易科罰金，以新
臺幣壹仟元折算壹日。
    事  實
一、丁○○於民國96年10月4 日21時25分許，駕駛車號9272-JR
    號自小客車，原停放在高雄市○○區○○路446 號（聲請簡
    易判決處刑書誤載為466 號）前之路邊停車格，欲迴轉往東
    方向（聲請簡易判決處刑書誤載為往西方向）行駛時，本應
    注意汽車迴車前，應暫停並顯示左轉燈光或手勢，看清無來
    往車輛，始得迴轉，而依當時氣候晴、夜間有照明等情況，
    並無不能注意之情形，竟疏未注意及此，貿然自停車格起步
    迴轉，適對向車道有乙○○騎乘車號398-BJ J號重型機車搭
    載友人丙○○沿華榮路由西往東方向（聲請簡易判決處刑書
    誤載為由東往西方向）行經該處，亦超速行駛及未注意車前
    狀況，因而避煞不及，乙○○騎乘之機車前車頭遂撞擊丁○○自小客車右前車身部位，致乙○○之機車人車倒地，造成
    乙○○受有左腳大腿斷裂之傷害（未據告訴），丙○○則受
    有頭部外傷併顱內出血、顱骨骨折、左第2 腳趾近端指節骨
    折脫臼、左第2 、3 腳趾撕裂傷、軀幹4 肢挫擦傷、呼吸衰
    竭、肺炎等傷害，經送醫治療、手術及復健診療至今，其右
    側下肢仍呈乏力及右腳僵直無法背曲而影響行走，而有嚴重
    減損右側下肢體機能之重傷害。嗣警據報到場處理，丁○○
    於偵查犯罪之警察機關尚未知肇事人為何人時，即主動向到
    達現場處理之員警坦承肇事，自首而願意接受裁判。
二、案經丙○○之母戊○○訴由高雄市政府警察局鼓山分局移送
    臺灣高雄地方法院檢察署檢察官偵查起訴。
    理  由
壹、程序事項：
一、按被告以外之人於審判外之言詞或書面陳述，除法律有規定
    者外，不得作為證據，刑事訴訟法第159 條第1 項定有明文
    。查告訴人戊○○、證人乙○○於警詢時所為之陳述，辯護
    人否認其證據能力，經核亦無傳聞證據例外之情形，應無證
    據能力。
二、按被告以外之人於偵查中向檢察官所為陳述，除顯有不可信
    之情況者外，得為證據，刑事訴訟法第159 條之1 第2 項定
    有明文。本件證人乙○○向檢察官所為之陳述，屬於審判外
    之陳述，為傳聞證據，雖辯護人否認其證據能力，然現階段
    刑事訴訟法規定檢察官代表國家偵查犯罪、實施公訴，依法
    其有訊問被告、證人及鑑定人之權，證人乙○○固因未滿16
    歲，依同法第186 條第1 項第1 款規定無庸具結，惟實務運
    作時，檢察官偵查中向被告以外之人所取得之陳述，原則上
    均能遵守法律規定，不致違法取供，其可信度極高，又被告
    及辯護人復未釋明吳常恩於偵查中之證述有何「顯有不可信
    之情況」之理由，應認其有證據能力。
三、再按被告以外之人於審判外之陳述，雖不符刑事訴訟法第15
    9 條之1 至第159 條之4 之規定，而經當事人於審判程序同
    意作為證據，法院審酌該言詞陳述或書面陳述作成時之情況
    ，認為適當，亦得為證據，當事人、代理人或辯護人於法院
    調查證據時，知有第159 條第1 項不得為證據之情形，而未
    於言詞辯論終結前聲明異議者，視為有前項之同意，刑事訴
    訟法第159 條之5 定有明文。本判決後述所引用之其餘傳聞
    證據，因檢察官、被告及辯護人均同意作為證據使用，本院
    審酌前開審判外之言詞或書面陳述於作成時之情況，並無違
    法不當或證明力明顯過低之瑕疵，應得作為證據。
貳、實體事項：
一、訊據被告丁○○固坦認於上揭時、地發生車禍並致丙○○受
    傷之事實，惟堅決否認有何過失犯行，辯稱：伊迴轉前已確
    認該路段前、後方無其他車輛往來方行駛，本件係伊已完成
    迴轉動作後，乙○○才騎乘機車搭載丙○○自後追撞伊自小
    客車，且吳常恩無駕駛執照云云。
（一）經查，被告於上揭時地，駕駛自小客車迴轉，適乙○○騎
      乘車號398-BJJ 號重型機車搭載友人丙○○，因避煞不及
      ，機車前車頭遂撞擊丁○○自小客車右前車身部位，致乙○○及丙○○均飛出機車外而受傷等情，業據證人乙○○
      於偵訊時及本院審理時證述歷歷，並有道路交通事故現場
      圖、事故分析研判表各1 份及現場照片10張在卷可資佐證
      ，應堪認定。
（二）按駕駛人駕駛汽車，汽車迴車前，應暫停並顯示左轉燈光
      或手勢，看清無來往車輛，並注意行人通過，始得迴轉，
      道路交通安全規則第106 條第5 款定有明文。經查，依道
      路交通事故現場圖示，被告車頭朝向東南方、位於華榮路
      446 號前西向東快慢車道上，於車西側之西向東快車道有
      乙○○車刮地痕約6.5 公尺向東南方延伸。因此，若被告
      車自東向西車道欲迴轉時，注意前後左右行進中之車輛並
      禮貌讓乙○○車先行，則此事故應不至於發生，且本件被
      告駕駛車輛肇事當時，天候晴，夜間有照明，行駛之柏油
      路面乾燥無缺陷，且道路無障礙物，視距良好等情，此有
      道路交通事故調查報告表（一）在卷可稽（原審卷第40頁
      ），是依當時天候及路況，被告並無不能注意之情事，竟
      疏未注意及此，其有過失甚明。復經臺灣高雄地方法院檢
      察署檢察官先後函請高雄市政府交通局車輛行車事故鑑定
      委員會鑑定及高雄市車輛行車事故覆議鑑定委員會鑑定覆
      議，其鑑定結果亦認：被告駕駛9272-JR 號自小客車迴車
      未注意其他車輛為肇事主因等節，有其鑑定意見書及鑑定
      覆議意見書各1 份在卷為憑（見警卷第21頁、偵卷第15頁
      ）。
（三）又被害人丙○○因本件車禍受有頭部外傷併顱內出血、顱
      骨骨折、左第2 腳趾近端指節骨折脫臼、左第2 、3 腳趾
      撕裂傷、軀幹4 肢挫擦傷、呼吸衰竭、肺炎等傷害，此有
      國軍左營總醫院附設民眾診療服務處96年11月1 日診斷證
      明書在卷可稽（見警卷第10頁），其於96年10月4 日至96
      年11月1 日住院並接受開顱手術，出院後於門診及復健治
      療，至今仍呈右側肢乏力（肌力4/5 ），尤以右腳部因僵
      直無法背曲而影響行走，其具體情形可為無法站立及行走
      ，或從其勉強站立或行走則因不穩而容易跌倒，是屬難治
      之傷害及已達嚴重減損其右下肢之生理機能等情，亦有國
      軍左營總醫院98年6 月15日醫左民診字第0980001890號函
      、98年9 月23日醫左民診字第0980003127號函附卷供核（
      見本院卷第82頁、第140 頁），是被害人丙○○之傷勢已
      符合刑法第10條第4 項第4 款「毀敗或嚴重減損一肢以上
      之機能」之重傷害。被告上揭過失行為與被害人之重傷害
      結果間，有相當因果關係，應堪認定。
（四）被告固辯稱伊已完成迴轉動作，才遭吳常恩自後追撞云云
      。若被告確已完成迴轉動作，則乙○○所騎重型機車車頭
      應會撞擊被告自小客車正後方，然本件乙○○所騎乘之重
      型機車車頭係撞擊被告自小客車右前輪葉子板，此據證人
      即到場處理員警甲○○於本院審理時證述甚詳，核與道路
      交通事故現場圖及現場照片顯示情節相符，顯見被告尚未
      完成迴轉動作即與乙○○車輛發生撞擊，是被告此部分所
      辯，尚難採信。
（五）雖依道路交通事故調查表記載，事發地點速限每小時50公
      里，而乙○○於本院審理時具結證述：車禍發生當時伊騎
      車時速約50至60公里，車禍發生當時伊沒有看到被告的自
      用小客車等語（見本院卷第72頁～第72頁背面）及證人即
      到場處理員警甲○○亦證稱：撞擊地點沒有煞車痕等語（
      見本院卷第74頁），足認乙○○撞擊被告車輛前，有超速
      行駛及未注意車前狀況之過失，且被害人丙○○未戴安全
      帽一節，亦據乙○○證述在卷，被害人對於車禍造成其頭
      部上開嚴重之傷害，與有過失，然不因此減免被告刑責。
      至乙○○未領有駕駛執照一節，或違反行政管理規則，然
      與其駕駛行為是否過失一節分數二事，應分別判斷，附此
      敘明。
（六）綜上，被告過失致重傷犯行堪以認定，應依法論科。
二、核被告所為，係犯刑法第284 條第1 項後段之過失致重傷罪
    。被告於肇事後，於其所涉過失致重傷犯罪未被發覺前，向
    到場處理警員供承肇事，自首並接受裁判一節，亦據證人即
    到場處理員警甲○○於本院審理時結證屬實（見本院卷第73
    頁），爰依刑法第62條前段規定減輕其刑。
三、原審認定被告應成立刑法第284條第1項後段之過失致重傷罪
    ，併予以論罪科刑，固非無見。惟查，被告合於自首規定，
    原審未予審酌，是被告上訴指摘原判決未審酌其符合自首要
    件，為有理由，至檢察官上訴指摘原判決量刑過輕，被告上
    訴否認犯行雖均無理由，惟原判決既有可議，仍應由本院予
    以撤銷改判。爰審酌被告無犯罪前科紀錄，有本院被告前案
    紀錄表在卷可按，素行尚稱良好，惟其駕駛車輛罔顧交通規
    則，未確認無來往車輛即貿然迴轉，造成被害人丙○○受有
    重傷之傷害，犯罪後仍否認犯行，然念被告與告訴人係因就
    賠償金額認知差異過大，始未達成和解，且被害人亦有疏忽
    等一切情狀，量處如主文所示之刑，並諭知易科罰金之折算
    標準。
據上論斷，應依刑事訴訟法第455 條之1 第2 項、第369 條、第
299 條第1 項前段、刑法第284 條第1 項後段、第62條、第41條
第1 項，刑法施行法第1 條之1 ，判決如主文。
本案經檢察官鄧藤墩到庭執行職務
中    華    民    國    98    年    12    月    23    日
                  交通法庭審判長法  官   陳  箐
                                法  官   簡佩珺
                                法  官   洪培睿
以上正本證明與原本無異。
不得上訴。
中    華    民    國    98    年    12    月    23    日
                                書記官   秦富潔
附錄本判決所引法條
中華民國刑法第284條第1項
（過失傷害罪）
因過失傷害人者，處 6 月以下有期徒刑、拘役或 5 百元以下
罰金，致重傷者，處1年以下有期徒刑、拘役或5百元以下罰金。


司法院資訊處製作；財團法人民間司法改革基金會備份。
